臺灣高等法院民事裁定
110年度抗更一字第37號
抗  告  人  張峰旗  


上列抗告人因與相對人張游春美等間聲請拍賣抵押物強制執行聲
明異議事件，對於中華民國109年9月14日臺灣新北地方法院109 
年度事聲字第64號裁定提起抗告，經裁定後，由最高法院發回更
為裁定，本院裁定如下：
    主  文
抗告駁回。
抗告及發回前再抗告費用由抗告人負擔。 
    理  由
一、本件抗告人執原法院109年度司拍更一字第1號拍賣抵押物裁
    定（下稱系爭裁定）為執行名義，向臺灣新北地方法院（下
    稱原法院）聲請對相對人張游春美、游美麗所有坐落新北市
    ○○區○○段000地號之土地（下稱系爭土地）為強制執行，經
    原法院於民國109年2月18日命抗告人於5日內補正債權證明
    文件，因抗告人屆期並未提出，原法院乃於109年3月10日以
    109年度司執字第18312號裁定駁回抗告人之強制執行聲請（
    下稱原處分），抗告人不服，對之聲明異議，原法院於109
    年9月14日以109年度事聲字第64號裁定駁回（下稱原裁定）
    ，抗告人不服原裁定提起抗告，經本院以110年度抗字第197
    號裁定（下稱前審裁定）駁回抗告，抗告人不服前審裁定提
    起再抗告，經最高法院以110年度台抗字第840號廢棄前審裁
    定，發回本院更為裁定。
二、抗告人聲明異議及抗告意旨略以：原法院簡易庭已准許拍賣
    抵押物而為系爭裁定，自應依法續為拍賣抵押物之民事執行
    程序；抗告人嗣提出國稅局應原法院另案審理相對人請求塗
    銷系爭抵押權登記事件所檢送之遺產稅申報書、說明書及遺
    產稅免稅證明書等件，亦足作為系爭抵押權債權之證明文件
    ，原處分竟駁回伊之強制執行聲請，原裁定猶予以維持，自
    有違誤，爰提起本件抗告，請求廢棄原處分及原裁定等語。
三、按債權人依強制執行法第4條第1項第5款「抵押權人或質權
    人，為拍賣抵押物或質物之聲請，經法院為許可強制執行之
    裁定者」規定之執行名義，聲請強制執行者，應提出債權及
    抵押權或質權之證明文件及裁定正本，同法第6條第1項第5
    款規定甚明。又拍賣抵押物裁定並無確認抵押債權及抵押物
    權合法存在之效力，尚不得逕作為抵押債權或抵押權之證明
    文件。準此，債權人以法院許可拍賣抵押物之裁定為執行名
    義，聲請強制執行者，債權人除應提出執行名義（拍賣抵押
    物裁定）正本外，並應提出抵押債權證明文件（如借據、負
    債書據等）及抵押權證明文件（抵押權設定契約書、他項權
    利證明書等），此為開始強制執行程序必備之要件。依強制
    執行法第30條之1準用民事訴訟法第249條第1項第6款規定，
    如債權人聲請強制執行時，欠缺上開要件，除有強制執行法
    第6條第2項前段情形外，執行法院應定期間先命債權人補正
    ，逾期不補正，即應以其聲請強制執行為不合法為由，駁回
    其聲請（最高法院103年度台抗字第27號裁定意旨參照）。
    又按裁定期間固非不變期間，當事人依裁定應補正之行為，
    雖已逾法院之裁定期間，但於法院尚未認其所為之訴訟行為
    為不合法予以駁回前，其補正仍屬有效。惟當事人逾法院之
    裁定期間未依裁定為應補正之行為，法院以其所為訴訟行為
    為不合法予以駁回之後，始為補正之行為時，即不得認其所
    為之補正係屬有效（最高法院99年度台抗字第94號裁定意旨
    參照）。　
四、經查：
　㈠抗告人執系爭裁定為執行名義聲請強制執行時，僅提出系爭
    裁定、他項權利證明書、土地登記謄本、繼承系統表為證（
    見原法院司執字卷，第13頁至第19頁），而無提出債權證明
    文件，經司法事務官於109年2月18日命抗告人於文到5日內
    補正債權證明文件正本，逾期未補正即駁回強制執行之聲請
    ，經抗告人於同年2月24日收受該裁定（見原法院司執字卷
    第37頁、第39頁），抗告人於同年月27日具狀表示：其與相
    對人之被繼承人游陳罔市除依法設定抵押權外，並未另立票
    據或借據，亦無其他約定事項，因其已遺失抵押權設定契約
    書，且地政機關相關資料亦已逾保存期限銷毀，故無其他債
    權證明文件可以提出等情（見原法院司執字卷第43頁至第45
    頁），迄至司法事務官於109年3月10日以原處分駁回抗告人
    之聲請前，尚有10餘日可資補正，抗告人未向原法院陳報任
    何債權證明文件，經本院核閱原法院司執字卷確認無訛。是
    以，抗告人經命補正後，逾期未為補正，其聲請強制執行法
    定程式自有欠缺，原處分以抗告人聲請強制執行不合法為由
    ，駁回其聲請，即無不合。
　㈡抗告人雖主張其於109年3月26日向原法院提出聲明異議狀所
    附國稅局說明函（見原法院事聲字卷第57頁、第59頁），以
    及於109年9月28日向本院提出抗告狀所附之遺產稅申報書、
    相對人張游春美之說明書（見前審卷第33頁至第44頁），已
    足證明系爭抵押權債權存在。惟抗告人提出上開文書，均係
    原法院於109年3月10日以抗告人聲請不合法裁定駁回之後，
    依前開說明，抗告人自非為有效之補正。是以，抗告意旨主
    張其已依法補正系爭抵押權債權證明文件，指摘原處分及原
    裁定不當，提起抗告，求予廢棄，核無理由，應予駁回。
五、據上論結，本件抗告為無理由，爰裁定如主文。
中　　華　　民　　國　　110 　年　　9 　　月　　13　　日
                  民事第十四庭  
                      審判長法  官  蔡和憲
                            法  官  周群翔
                            法  官  陳  瑜
　　　　　　　　　　　　　　
正本係照原本作成。
本裁定除以適用法規顯有錯誤為理由外，不得再抗告。如提起再
抗告，應於收受送達後10日內委任律師為代理人向本院提出再抗
告狀。
中　　華　　民　　國　　110 　年　　9 　　月　　13　　日

　　　　　　　　　　　　　　書記官  江怡萱